【裁判字號】    89,交訴,100
【裁判日期】    891230
【裁判案由】    過失致死等
【裁判全文】
臺灣雲林地方法院刑事判決                        八十九年度交訴字第一號
    公  訴  人  臺灣雲林地方法院檢察署檢察官
    被      告  丁○○
右被告因過失致死等案件，經檢察官提起公訴（八十九年度偵字第四三二六、四五九
七號），本院判決如左：
    主  文
丁○○從事業務之人，因業務上之過失致人於死，處有期徒刑壹年，緩刑年。
    事  實
一、丁○○係日統汽車客運股份有限公司營業大客車司機，其平日以駕駛大客車為其
    職業，為從事業務之人。民國八十九年五月二十七日凌晨二時三十分許，丁○○
    駕駛車號ＦＶ─二０八號營業大客車，由台北發車南下欲返回雲林縣古坑鄉，沿
    雲林縣斗六市○○○路往同市○○路即由北往南方向行駛，行經雲林縣斗六市○
    ○○路與中堅西路口之閃光黃燈交岔路口時，駕駛人原應注意車前狀況，並隨時
    採取必要之安全措施；駕車經交岔路口時，其閃光黃燈表示「警告」，車輛應減
    速接近，注意安全，小心通過，且依當時天候晴、夜間有照明設備、路面乾燥、
    無缺陷、無障礙物、及視距良好等客觀環境判斷，亦無不能注意之情事。詎丁○
    ○駕車行經上揭閃光黃燈交岔路口時，竟疏未注意減速慢行，亦未注意車前狀況
    ，適亦有疏未注意減速接近之李坤修騎乘車號ＫＰＤ─一二五號重型機車，後載
    李慰鼎、鄭啟宏二人，沿雲林縣斗六市○○○路往同市○○路即由西往東方向行
    駛，行至該處，丁○○見狀已不及煞閃，撞及李坤修之機車，致其人車倒地，李
    坤修受有頭部外傷併腦硬膜下血腫、及腦內出血等傷害；李慰鼎受有頭部外傷、
    胸部挫傷、左肘、右手、右膝、左小腿等處擦傷之傷害；鄭啟宏受有頭部外傷併
    硬腦膜下血腫、顱骨骨折、腹部挫傷之傷害（鄭啟宏傷害部分，已撤回告訴，並
    由檢察官不起訴處分）。丁○○肇事後，急呼救護車將李坤修等人送醫，並向前
    來處理之員警自首申告自己犯行。惟李坤修送醫後，經開顱手術，延至八十九年
    五月二十七日九時五十分許，不治死亡。
二、案經李慰鼎告訴及李坤修之父甲○○訴由雲林縣警察局斗六分局報請臺灣雲林地
    方法院檢察署檢察官偵查起訴。
    理  由
一、訊之被告丁○○，對於右揭時地，駕駛車號ＦＶ─二０八號營業大客車不慎肇事
    ，造成李坤修受有頭部外傷併腦硬膜下血腫、及腦內出血等傷害，經送醫後行開
    顱手術，延至八十九年五月二十七日九時五十分許，不治死亡；李慰鼎受有頭部
    外傷、胸部挫傷、左肘、右手、右膝、左小腿等處擦傷傷害等情不諱，核與告訴
    人李慰鼎、甲○○即被害人李坤修父親之指訴情節相符，並有道路交通事故調查
    報告表、現場圖、及照片十七紙可佐。被害人李坤修確因本件車禍死亡，亦經台
    灣雲林地方法院檢察署檢察官督同檢驗員相驗屬實，並製有驗斷書、相驗屍體證
    明書、及勘驗筆錄附卷可稽；而被害人李慰鼎受有前揭傷害，並有元吉醫院診斷
    證明書可佐。按汽車駕駛人應注意車前狀況，並隨時採取必要之安全措施；而閃
    光黃燈表示「警告」，車輛應減速接近，注意安全，小心通過，道路交通安全規
    則第九十四條第三項、道路交通標誌標線號誌設置規則第二百十一條第一項第二
    款分別定有明文。本件被告丁○○駕車時，自應注意上開規定，小心駕駛謹慎為
    之，俾利行車安全，亦即被告僅須稍加注意，即能避免事故之發生，且依當時天
    候晴、夜間有照明設備、路面乾燥、無缺陷、無障礙物、及視距良好等客觀環境
    判斷，亦無不能注意之情事。詎被告丁○○竟疏未注意上開規定，小心駕駛謹慎
    為之，其駕車行經該交岔路口時，竟未減速慢行，復疏未注意車前狀況，肇致本
    件事故，其行為顯有過失。被告上開過失行為與被害人李坤修之死亡、及李慰鼎
    之傷害等結果間，均具有相當因果關係。本件事證明確，被告過失犯行均堪認定
    。
二、被告為日統汽車客運股份有限公司營業大客車司機，其平日以駕駛大客車為其職
    業，係從事業務之人。核被告所為，係犯刑法第二百七十六條第二項之業務過失
    致死罪行、及同法第二百八十四條第二項前段之業務過失傷害罪行。被告一過失
    行為，同時致被害人李坤修死亡、及李慰鼎傷害，為想像競合犯，依刑法第五十
    五條之規定，應從較重之業務過失致死罪處斷。被告肇事後即撥一一０、一一九
    號電話報警，並留在現場向處理之警員自首申告犯行，已經證人丙○○即雲林縣
    警察局斗六分局公正派出所員警證述屬實，被告對於未發覺之罪自首而受裁判，
    應依刑法第六十二條前段之規定，減輕其刑。爰審酌被告並無前科紀錄，有臺灣
    雲林地方法院檢察署刑案資料查註紀錄表、本院被告全國前案紀錄表可稽，其因
    一時疏失，致被害人李坤修死亡、被害人李慰鼎受傷，犯後已分別與被害人家屬
    等人達成民事賠償之調解，有雲林縣斗六市調解委員會調解書可按，及被告犯後
    坦承犯行，態度尚佳等一切情狀，量處如主文所示之刑。末查，被告未曾受有期
    徒刑以上刑之宣告，已如上述，其因一時疏失，致罹刑典，經此罪刑宣告，當已
    知所警惕而無再犯之虞，本院綜合各情，認前開對其所宣告之刑，宜以暫不執行
    為當，爰併宣告緩刑三年，以勵自新。
據上論斷，應依刑事訴訟法第二百九十九條第一項前段，刑法第二百七十六條第二項
、第二百八十四條第二項前段、第六十二條前段、第五十五條、第七十四條第一款，
罰金罰鍰提高標準條例第一條前段，判決如主文。
本案經檢察官乙○○到庭執行職務
中      華      民      國    八十九    年      十二    月      三十    日
                                      臺灣雲林地方法院刑事第一庭
                                          法  官
如不服本判決，應於判決送達後十日內向本院提出上訴狀。（須附繕本）
附錄論罪科刑法條：
刑法第二百七十六條
    因過失致人於死者，處二年以下有期徒刑、拘役或二千元以下罰金。
    從事業務之人，因業務上之過失犯前項之罪者，處五年以下有期徒刑或拘役，得
    併科三千元以下罰金。
刑法第二百八十四條
  因過失傷害人者，處六月以下有期徒刑、拘役或五百元以下罰金，致重傷者，處一
  年以下有期徒刑、拘役或五百元以下罰金。
  從事業務之人，因業務上之過失傷人害者，處一年以下有期徒刑、拘役或一千元以?
  下罰金，致重傷者，處三年以下有期徒刑、拘役或二千元以下罰金。


司法院資訊處製作；財團法人民間司法改革基金會備份。
